【裁判字號】    92,交易,378
【裁判日期】    921112
【裁判案由】    過失致死等
【裁判全文】
臺灣桃園地方法院刑事判決                        九十二年度交易字第三七八號
    公  訴  人  臺灣桃園地方法院檢察署檢察官
    被      告  乙○○
右列被告因過失致死案件，經檢察官提起公訴（九十二年度偵字第九九六一號），本
院判決如左：
    主      文
乙○○因過失致人於死，累犯，處有期徒刑陸月，如易科罰金，以佰元折算壹日。
其餘被訴部分免訴。
    事      實
一、乙○○曾於民國九十一年間因公共危險案件，經本院判處有期徒刑三月，如易科
    罰金，以三百元折算一日確定，並於九十一年十二月二十六日執行完畢，且因酒
    後駕車之交通違規事件，經吊銷駕駛執照在案，猶不知悔改，明知無駕駛執照、
    飲酒後不能安全駕駛動力交通工具者，不得駕車，而於九十二年五月十四日十九
    時許，在桃園縣楊梅鎮某處麵攤，與傅煉端共同飲用臺灣啤酒，已不能安全駕駛
    動力交通工具，竟不顧此風險存在，仍於同日二十一時許，騎乘其所有車牌號碼
    ＢＹ－八七九號重型機車（下稱上開機車）後載傅煉端，沿桃園縣楊梅鎮○○路
    ，由幼獅路往中山北路方向行駛，欲載送傅煉端返家。嗣於同日二十一時二十五
    分許，乙○○騎乘上開機車行經桃園縣楊梅鎮○○路永平幹十九號電桿前，其原
    應注意汽車駕駛人飲用酒類後，其吐氣所含酒精濃度超過每公升○．二五毫克以
    上者，不得駕車；且汽車行駛時，應注意車前狀況，並隨時採取必要之安全措施
    ，且依當時天候晴、夜間有照明、路面鋪設柏油、無缺陷、無障礙物、視距良好
    ，對於車前各人、車之動態當能確切掌握等情況，並無不能注意之情事，竟因飲
    酒過量致判斷力、操控車輛之能力均劣於平時未飲酒時之狀況，亦疏未注意車前
    狀況，突見前方道路上設有人孔蓋，乃煞避不及，而駕車失控，人車倒地，致後
    座之傅煉端因此受有右額，顳葉腦內出血，左顳葉硬腦下出血，腦水腫之傷害，
    經送醫後仍不治死亡。乙○○於同日送醫後，經警檢測酒後吐氣所含酒精濃度每
    公升高達○．七一毫克（所涉公共危險部分，業經判決確定，詳後敘）而查獲上
    情。
二、案經臺灣桃園地方法院檢察署檢察官據報相驗後自動檢舉偵查起訴。
    理      由
壹、有罪部分：
一、訊據被告乙○○對伊在右揭時、地，於酒醉後無照騎乘上開機車，復因未依規定
    注意車前狀況而肇事，致被害人傅煉端發生死亡結果之事實自白不諱，核與被害
    人傅煉端之妻甲○○迭於警訊、偵查及本院審理中所指述被害人傅煉端係因本件
    車禍發生死亡結果之情節相符（見九十二年度相字第八三○號偵查卷第五、二十
    一至二十二頁及本院九十二年八月六日訊問筆錄、九十二年十月二十二日審判筆
    錄），並經證人即案發當時負責製作現場圖之警員丙○○於本院訊問時證述明確
    在卷（見本院九十二年八月二十五日訊問筆錄），且有警製道路交通事故現場圖
    、酒精濃度測試值各一份，及車禍現場、車損照片八幀附卷可稽（附於上開相字
    第八三○號卷第十一頁、第十二頁、第十四至十七頁），而本件被害人確係傅煉
    端，其係因本件車禍受傷致死，亦經臺灣桃園地方法院檢察署檢察官督同檢驗員
    到場相驗鑑定屬實，製有勘驗筆錄、驗斷書、相驗屍體證明書及相驗照片附卷足
    憑（附於上開相字卷第二十、二十四至二十八、二十三、三十至三十二頁）。按
    「汽車駕駛人有左列情形之一者，不得駕車：二、飲用酒類或其他類似物後其吐
    氣所含酒精濃度超過每公升○．二五毫克或血液中酒精濃度超過百分之○．○五
    以上者」，道路交通安全規則第一百十四條第二款定有明文，揆其法意，係指行
    為人於此際即負有不得駕車之法定注意義務，以避免對其他人用路人之生命、身
    體或財產造成危險；次按，汽車行駛時，駕駛人應注意車前狀況，並隨時採取必
    要之安全措施，道路交通安全規則第九十四條第三項亦有明文規定。被告考領駕
    駛執照應對前開規定知之甚詳，被告騎乘機車自應遵守上開規定，並應負有前開
    注意義務，而參之肇事當時天候晴、夜間有照明、路面鋪設柏油、無缺陷、無障
    礙物、視距良好，對於車前各人、車之動態當能確切掌握等情況，並無不能注意
    之情事，被告竟因酒精催化所引起之生理反應，已影響其無法正常辨識車前狀況
    及操控汽車機械，達不能安全駕駛動力交通工具之程度之情形下，仍駕駛上開機
    車，且疏未注意車前狀況，致被害人傅煉端受有前開傷勢不治死亡，其有過失甚
    明。又被害人傅煉端既係因本件車禍而受有右額，顳葉腦內出血，左顳葉硬腦下
    出血，腦水腫之傷害，嗣經送醫急救後，仍因傷重不治死亡，詳如前述，是被告
    之過失行為與被害人傅煉端死亡結果間確具有因果關係。本件事證明確，被告右
    揭犯行足可認定，應依法論科。
二、被告乙○○因過失之行為致被害人傳煉端發生死亡結果，核其所為係犯刑法第二
    百七十六條第一項之過失致死罪。再於案發時，被告前領有之駕駛執照業因酒後
    駕車之交通違規事件經吊銷在案，其仍駕駛上開機車等情，經被告供承在卷，其
    無照又酒醉駕車因而致人死亡，就其所犯過失致死罪部分，應依道路交通管理處
    罰條例第八十六條第一項規定加重其刑。末查，被告前於九十一年間因公共危險
    案件，經本院判處有期徒刑三月，如易科罰金，以三百元折算一日確定，並於九
    十一年十二月二十六日執行完畢，有刑案資料查註紀錄表及臺灣高等法院被告全
    國前案紀錄表各一紙在卷可稽，其於有期徒刑執行完畢五年以內再犯有期徒刑以
    上之本罪，為累犯，應依刑法第四十七條規定遞加重其刑。爰審酌被告騎車違規
    ，以致肇事傷人性命，對被害人及家屬所造成之傷害，永遠無法復原，所為非是
    ，惟念其犯罪後坦承犯行，態度尚稱良好，又事後已與被害人家屬成立調解，賠
    償其等所受之部分損害，有桃園縣楊梅鎮調解委員會調解書一份附卷可考（附於
    偵查卷第七頁），且被害人之妻甲○○亦於本院審理中陳稱：伊願意原諒被告，
    希望法院對被告從輕發落，本件車禍完全是意外等語（見本院上開審判筆錄），
    及被告過失程度等一切情狀，量處如主文所示之刑，並諭知易科罰金之折算標準
    。
貳、免訴部分：
一、公訴意旨另略以：被告乙○○於九十二年五月十四日十九時許，在桃園縣楊梅鎮
    某處麵攤，與傅煉端共同飲用臺灣啤酒，已不能安全駕駛動力交通工具，竟不顧
    此風險存在，仍於同日二十一時許，騎乘其所有上開機車後載傅煉端，沿桃園縣
    楊梅鎮○○路，由幼獅路往中山北路方向行駛，欲載送傅煉端返家。嗣於同日二
    十一時二十五分許，乙○○騎乘上開機車行經桃園縣楊梅鎮○○路永平幹十九號
    電桿前，其因飲酒過量致判斷力、操控車輛之能力均劣於平時未飲酒時之狀況，
    亦疏未注意車前狀況，突見前方道路上設有人孔蓋，乃煞避不及，而駕車失控，
    人車倒地，致後座之傅煉端因此受有右額，顳葉腦內出血，左顳葉硬腦下出血，
    腦水腫之傷害，經送醫後仍不治死亡。乙○○於同日送醫後，經警檢測酒後吐氣
    所含酒精濃度每公升高達○．七一毫克而查獲上情。因認被告此部分所為涉犯刑
    法第一百八十五條之三之公共危險罪嫌等語。
二、按案件曾經判決確定者，應諭知免訴之判決，刑事訴訟法第三百零二條第一款
    定有明文。
三、經查，被告於右揭時、地涉有公共危險犯行之同一犯罪事實，業經臺灣桃園地方
    法院檢察署檢察官前於九十二年六月十六日，以九十二年度偵字第九一一九號聲
    請簡易判決處刑，並經本院中壢簡易庭，於九十二年七月十二日，以九十二年壢
    交簡字第八九七號刑事簡易判決判處有期徒刑六月，如易科罰金，以三百元折算
    一日，且於九十二年八月二十八日確定在案，有上開聲請簡易判決處刑書、刑事
    簡易判決及本院電話談話紀錄單各一份在卷可佐。從而，本件被告所涉公共危險
    罪部分，既曾經判決確定，揭諸前開規定，自應就該部分另為免訴之諭知，併此
    敘明。
據上論斷，應依刑事訴訟法第二百九十九條第一項前段、第三百零二條第一款，道路
交通管理處罰條例第八十六條第一項，刑法第二百七十六條第一項、第四十七條、第
四十一條第一項前段，罰金罰鍰提高標準條例第一條前段、第二條，判決如主文。
本案經檢察官廖先志到庭執行職務。
中      華      民      國    九十二    年    十一    月      十二      日
                                  臺灣桃園地方法院交通法庭
                                      審判長法  官  游 紅 桃
                                            法  官  曾 雨 明
                                            法  官  王 美 玲
右正本證明與原本無異。
如不服本判決，應於判決送達後十日內向本院提出上訴狀( 應附繕本 )，上訴於
臺灣高等法院。
                                            書記官  張 嘉 雯
中      華      民      國    九十二    年    十一   月     二十五     日
附錄本案論罪科刑法條：
刑法第二百七十六條第一項
因過失致人於死者，處二年以下有期徒刑、拘役或二千元（現已提高十倍為二萬元）
以下罰金。
道路交通管理處罰條例第八十六條
汽車駕駛人，無駕駛執照駕車、酒醉駕車、吸食毒品或迷幻藥駕車、行駛人行道或行
經行人穿越道不依規定讓行人優先通行，因而致人受傷或死亡，依法應負刑事責任者
，加重其刑至二分之一。
汽車駕駛人，在快車道依規定駕車行駛，因行人或慢車不依規定，擅自進入快車道，
而致人受傷或死亡，依法應負刑事責任者，減輕其刑。


司法院資訊處製作；財團法人民間司法改革基金會備份。
